【裁判字號】    98,訴,108
【裁判日期】    980407
【裁判案由】    業務侵占
【裁判全文】
臺灣新竹地方法院刑事判決               98年度訴字第108號
聲  請  人  臺灣新竹地方法院檢察署檢察官
被      告  乙○○
上列被告因業務侵占案件，經檢察官聲請簡易判決處刑（97年度
訴緝字第21477 號）及併案審理（97年度偵緝字第630 號），本
院認不宜以簡易判決處刑，改依通常程序審理，被告於本院審判
程序進行中，就被訴事實為有罪之陳述，公訴人復聲請改依協商
程序而為判決，本院於中華民國98年4 月7 日下午4 時許，在本
院第7 法庭宣示判決，出席職員如下：
          法  官   朱美璘
          書記官   楊嘉惠
          通  譯   楊長育
法官起立朗讀判決主文、犯罪事實要旨、處罰條文、附記事項，
及告以上訴限制、期間並提出上訴狀之法院，且諭知記載其內容
：
一、主  文：
    乙○○所犯如附表所示之業務侵占罪，共參罪，各處如附表
    宣告刑欄所示之刑。應執行有期徒刑壹年貳月。緩刑貳年。
二、犯罪事實要旨：
    乙○○自民國84年11月29日起在「南山人壽保險股份有限公
    司」（下稱「南山人壽」）擔任業務代表，負責向公司保險
    客戶收取保費、各種保險金給付申請及款項轉交、保單質押
    貸款申請及利息收取等業務，竟基於意圖為自己不法所有之
    概括犯意，自93年間某日起至95年4 月間某日止，利用職務
    之便，陸續將其所經手如附表編號1 至5 所示保險客戶田謹
    彰等人所交付之續期保險費，共計新臺幣（下同）136,736
    元，變易持有為所有，予以侵占入己；另復竟基於意圖為自
    己不法所有之犯意，分別於編號6 、7 ，利用職務之便，陸
    續將其所經手保險客戶甲○○所交付之續期保險費，各約8,
    000 元，變易持有為所有，予以侵占入己。嗣被告於95年10
    月3 日離職後，南山人壽清查被告招攬之保戶繳費狀況，發
    覺有異，始悉上情。
三、處罰條文：
    修正後刑法第2 條第1 項前段、第336 條第2 項、第74條第
    1 項第1 款，行為時刑法第56條、第51條第5 款，刑法施行
    法第1 條之1 第1 項、第2 項。
四、附記事項：
  (一)被告所為附表編號1 至5 行為後，刑法已經修正並於95 年7
    月1 日施行，依修正後刑法第2 條第1 項規定從舊從輕原則
    ，比較修正前後關於刑法第56條連續犯之規定，於新法施行
    後，應予分論併罰，此刪除雖非犯罪構成要件之變更，但顯
    已影響行為人刑罰之法律效果，自屬法律有變更，依修正後
    刑法第2 條第1 項規定，比較新、舊法結果，仍應適用較有
    利於被告行為時即修正前之法律論以連續犯，本件被告先後
    多次業務侵占犯行，時間緊接，所犯構成要件相同，顯係基
    於概括犯意為之，為連續犯，應依修正前刑法第56條連續犯
    規定論以一罪，並加重其刑。
  (二)按中華民國九十六年罪犯減刑條例自中華民國96年7 月16日
    施行；本條例施行前，經通緝而未於中華民國96年12月31日
    以前自動歸案接受偵查、審判或執行者，不得依本條例減刑
    ，中華民國九十六年罪犯減刑條例（下稱減刑條例）第16條
    、第5 條分別定有明文。查被告乙○○所犯如附表所示業務
    侵占犯行之犯罪行為終了之時雖均在在96年4 月24日減刑條
    例施行之前，所犯為刑法第336 條第2 項之罪，合於減刑條
    例第2 條第1 項第3 款規定之減刑條件，惟被告乙○○於檢
    察官偵查中，即因逃匿無蹤，乃由臺灣新竹地方法院檢察署
    於96年4 月18日發布通緝，有通緝書1 份在卷可稽，嗣經警
    於97年11月11日緝獲到案，其既在減刑條例施行前已發布通
    緝在案，且未於減刑條例施行後至96年12月31日以前自動歸
    案接受偵查，揆諸前揭說明，依減刑條例第5 條規定，自不
    得減刑。
五、協商判決除有刑事訴訟法第455 條之4 第1 項第1 款於本訊
    問程序終結前，被告撤銷協商合意或檢察官撤回協商聲請者
    ；第2 款被告協商之意思非出於自由意志者；第4 款被告所
    犯之罪非第455 條之2 第1 項所定得以協商判決者；第6 款
    被告有其他較重之裁判上一罪之犯罪事實者；第7 款法院認
    應諭知免刑或免訴、不受理者情形之一，及違反同條第2 項
    「法院應於協商合意範圍內為判決；法院為協商判決所科之
    刑，以宣告緩刑或2 年以下有期徒刑、拘役或罰金為限」之
    規定者外，
    不得上訴。
六、如有前項得上訴之情形者，得自收受判決送達之日起10日內
    ，向本院提出上訴書狀，上訴於第二審法院。
中    華    民    國    98    年    4     月    7     日
                  刑事第四庭  法  官  朱美璘
以上正本證明與原本無異。
中    華    民    國    98    年    4     月    7     日
                              書記官  楊嘉惠
附錄本案論罪科刑法條：
中華民國刑法第336 條：
對於公務上或因公益所持有之物，犯前條第 1 項之罪者，處 1
年以上 7 年以下有期徒刑，得併科 5 千元以下罰金。
對於業務上所持有之物，犯前條第 1 項之罪者，處 6 月以上
5 年以下有期徒刑，得併科 3 千元以下罰金。
前二項之未遂犯罰之。
附表：
 ┌─┬────┬──────┬────┬─────┬──────┬─────────┐
 │編│保險客戶│保單號碼    │交付保費│侵占金額  │ 所犯法條及 │ 宣告刑           │
 │號│        │            │時間    │          │ 罪名       │                  │
 ├─┼────┼──────┼────┼─────┼──────┼─────────┤
 │1 │田謹彰  │Ｚ000000000  │93年間某│7,640元   │係犯刑法第33│乙○○連續意圖為自│
 │  │        │            │日      │          │6條第2項業務│己不法之所有，而侵│
 ├─┼────┼──────┼────┼─────┤侵占罪      │占業務上所持有之物│
 │2 │田謹彰  │Ｚ000000000  │93年間某│10,821元  │            │，處有期徒刑捌月。│
 │  │        │            │日      │          │            │                  │
 ├─┼────┼──────┼────┼─────┤            │                  │
 │  │許細美  │Ｚ000000000  │94年9月 │12,822元  │            │                  │
 │  │        ├──────┤至95年2 ├─────┤            │                  │
 │  │        │Ｚ000000000  │月間    │13,158元  │            │                  │
 │  │        ├──────┤        ├─────┤            │                  │
 │3 │        │Ｚ000000000  │        │3,198元   │            │                  │
 │  │        ├──────┤        ├─────┤            │                  │
 │  │        │Ｚ000000000  │        │7,884元   │            │                  │
 │  │        ├──────┤        ├─────┤            │                  │
 │  │        │Ｚ000000000  │        │7,824元   │            │                  │
 ├─┼────┼──────┼────┼─────┤            │                  │
 │4 │陳文展  │Ｚ000000000  │94.12.02│共50,549元│            │                  │
 │  │        ├──────┤        │          │            │                  │
 │  │        │Ｚ000000000  │        │          │            │                  │
 ├─┼────┼──────┼────┼─────┤            │                  │
 │5 │朱白桂花│Ｚ000000000  │95年4月 │22,840元  │            │                  │
 │  │        │            │間某日  │          │            │                  │
 ├─┼────┼──────┼────┼─────┼──────┼─────────┤
 │6 │甲○○  │Ｚ000000000  │95年7 月│8,000元   │刑法第336 條│乙○○意圖為自己不│
 │  │        │            │5日     │          │第2 項業務侵│法之所有，而侵占業│
 │  │        │            │        │          │占罪        │務上所持有之物，處│
 │  │        │            │        │          │            │有期徒刑陸月。    │
 ├─┼────┼──────┼────┼─────┼──────┼─────────┤
 │7 │甲○○  │Ｚ000000000  │95年8 月│8,000元   │刑法第336 條│乙○○意圖為自己不│
 │  │        │            │8日     │          │第2 項業務侵│法之所有，而侵占業│
 │  │        │            │        │          │占罪        │務上所持有之物，處│
 │  │        │            │        │          │            │有期徒刑陸月。    │
 └─┴────┴──────┴────┴─────┴──────┴─────────┘


司法院資訊處製作；財團法人民間司法改革基金會備份。
